【裁判字號】    90,小上,20
【裁判日期】    901231
【裁判案由】    清償借款
【裁判全文】
臺灣屏東地方法院民事裁定  九十年度小上字第二○號
    上  訴  人  甲○○○
                丙○○
                乙○○
                丁○○
                戊○○
                己○○
    被上訴人    慶豐商業銀行股份有限公司
    法定代理人  黃世惠
右當事人間請求清償借款事件，上訴人對於中華民國九十年十月二十五日本院潮州簡
易庭九十年度潮小字第二三四號第一審判決提起上訴，本院裁定如左：
    主      文
上訴駁回。
第二審訴訟費用新台幣玖佰陸拾玖元由上訴人負擔。
    理      由
一、按對於小額程序之第一審裁判之上訴，非以其違背法令為理由，不得為之，民事
    訴訟法第四百三十六條之二十四第二項定有明文。所謂判決違背法令係指判決不
    適用法規或適用不當者而言。且依同法第四百三十六條之二十五規定，上訴狀應
    記載上訴理由，並表明原判決所違背之法令及其具體內容，以及依訴訟資料可認
    為原判決有違背法令之具體事實，上訴狀或理由書如未依此項方法表明者，即難
    認為已對小額訴訟第一審判決之違背法令有具體之指摘，又上訴理由如僅引用原
    審判決時之攻擊防禦方法作為上訴理由，應認為未對原審判決有何具體之指摘，
    不得謂已合法表明上訴理由，其上訴均難認為合法。又小額程序之第三審判決，
    依上訴意旨足認上訴為無理由者，得不經言詞辯論為之，同法第四百二十六條之
    二十九第二款亦定有明文。
二、本件上訴人係對於小額訴訟之第一審判決提起上訴，核其上訴理由狀所載仍一再
    指陳：（一）原審准如原告所請，自八十一年一月二十日起至清償日止之利息，
    其超過五年以上之利息請求，理應時效消滅而無請求權利。（二）原告一面請求
    利息，一面請求違約金，其雙重得利實非符合公平正義，而有暴利之嫌，應以酌
    減違約金至合理正當數額。（三）本件借款人吳照明，生前均如期清償，為何吳
    照明於八十八年六月二十四日死亡以前，被上訴人為何不向吳照明請求清償？如
    今吳照明死亡後，當初清償之收據資料，已迭失而無法尋覓，方才向繼承人起訴
    主張，其內幕如何，有無清償？等語。經查，時效消滅乃債務人之抗辯權，應由
    債務人主動行使，法院無從依職權自行審斷，本件債務人既未於原審提出時效消
    滅抗辯，原審准如原告所請之利息起迄日，於法並無違誤；再者，利息與違約金
    併予請求，不僅屬契約自由範疇，且為交易上慣例，乃為法之所許；至於何時請
    求清償，更屬債權人行使權利之選擇，要與違背法令無關。是以，本件上訴人並
    未具體指出原審判決有如何違背法令情事，更未指明原審判決所違反之法令條項
    或其內容以及依訴訟資料有何判決違背法令之具體事實，參諸前開說明，自不得
    謂已合法表明上訴理由，從而本件上訴，顯難認為合法，爰不經言詞辯論，逕予
    駁回。
三、依民事訴訟法第四百三十六條之三十二第二項、第四百四十四條第一項前段、第
    九十五條、第七十八條，裁定如主文。
中      華      民      國    九十      年     十二     月    三十一    日
                                    臺灣屏東地方法院民事第一庭
~B審判長法官  李麗芳
~B法      官  沈佳宜
~B法      官  廖文忠
右為正本係照原本作成
如對本裁定抗告須於裁定送達後十日內向本院提出抗告狀
中      華      民      國    九十      年     十二     月    三十一    日
~B法院書記官  蘇聰藝


司法院資訊處製作；財團法人民間司法改革基金會備份。
